【裁判字號】    91,訴,2512
【裁判日期】    920207
【裁判案由】    損害賠償
【裁判全文】
臺灣臺中地方法院民事判決  九十一年訴字第二五一二號
    原      告  乙○○
    被      告  甲○○
右當事人間請求損害賠償事件，本院判決如左：
    主      文
被告應給付原告新台幣壹拾伍萬陸仟伍佰捌拾元，及自民國九十一年七月九日起至
清償日止，按週年利率百分之五計算之利息。
原告其餘之訴駁回。
訴訟費用由被告負擔三分之一，餘由原告負擔。
本判決原告勝訴部分於原告以新台幣伍萬貳仟元供擔保後，得假執行。但被告如於假
執行程序實施前，以新台幣壹拾伍萬陸仟伍佰捌拾元為原告預供擔保，得免為假執
行。
原告其餘假執行之聲請駁回。
    事      實
甲、原告方面：
  一、聲明：被告應給付原告新台幣（下同）五十六萬七千一百三十一元，並願供擔
      保請准為假執行之宣告。
  二、陳述：
  （一）被告於民國九十年二月二十四日二十二時許，駕駛車牌號碼Ｒ七－○一一九
        號自用小客車，沿臺中縣大里市○○路由南向北往臺中市方向行駛，行經臺
        中縣大里市○○路○段與德芳南路交岔路口時，本應注意汽車行駛至交岔路
        口，轉彎車應讓直行車先行，而依當時情況亦無不能注意之情事，竟疏於注
        意及此，率爾於該交岔路口左轉，適有原告騎乘車牌號碼ＦＢ五─三九五號
        重型機車沿中興路二段行駛於由北向南往霧峰方向之外側快車道上，見被告
        上開自小客車突然左轉，為避免正面碰撞，乃向其左側之內側快車道閃避，
        惟仍閃避不及，其所駕駛之上開重型機車右側，因而擦撞到被告所駕駛之上
        開自小客車右側車門，致原告人車倒地，並受有左側橈尺骨骨折及多處顏面
        撕裂傷之傷害。爰依侵權行為法律關係，請求被告負損害賠償責任。
  （二）原告因左側橈尺骨斷裂及多處顏面撕裂傷等傷害，分別於賴中醫師診所、財
        團法人仁愛綜合醫院診療，共支出四萬二千九百八十一元。
  （三）原告因車禍受有左側橈尺骨斷裂、今以鋼釘輔助，且多處顏面撕裂傷，無法
        工作估計至少十二個月以上治療調養，始能復原工作，而原告車禍前薪資每
        月二萬七千元，則工作損失合計三十二萬四千元。
  （四）原告於車禍後，精神受創，出現失眠心悸及半夜驚醒之痛苦，爰請求二十萬
        元之精神上損害賠償。
  三、證據：提出診斷證明書、醫療費收據、薪資證明。
乙、被告方面：
  一、聲明：駁回原告之訴，如受不利判決，請准提供擔保免宣告假執行。
  二、陳述：
  （一）車禍雙方均有過失。
  （二）對原告提出之醫療費收據及藥品費無意見，惟原告所稱薪資所得不實，精神
        損害賠償亦過高。
丙、本院依職權調閱本院九十年度交易字第五一九號、臺灣高等法院臺中分院九十一
    年度交上易第一一六八號全卷，並向銓興工業社函查被告薪資紀錄，及向財團法
    人仁愛綜合醫院函查被告傷勢復原情形。
    理      由
一、被告民國九十年二月二十四日二十二時許，駕駛車牌號碼Ｒ七－○一一九號自用
    小客車，沿臺中縣大里市○○路由南向北往臺中市方向行駛，行經臺中縣大里市
    ○○路○段與德芳南路交岔路口時，本應注意汽車行駛至交岔路口，轉彎車應讓
    直行車先行，而依當時情況亦無不能注意之情事，竟疏於注意及此，率爾於該交
    岔路口左轉，適有原告騎乘車牌號碼ＦＢ五─三九五號重型機車沿中興路二段行
    駛於由北向南往霧峰方向之外側快車道上，亦疏未注意車前狀況，隨時採取必要
    之安全措施，見被告上開自小客車突然左轉，為避免正面碰撞，乃向其左側之內
    側快車道閃避，惟仍閃避不及，其所駕駛之上開重型機車右側，因而擦撞到被告
    所駕駛之上開自小客車右側車門，致原告人車倒地，並受有左側橈尺骨骨折及多
    處顏面撕裂傷之傷害等情，業據原告於本院九十年度交易字第五一九號、臺灣高
    等法院臺中分院九十一年度交上易第一一六八號刑事案件偵審程序詳述明確，並
    經本件事故發生後到場處理之警員張啟文於該案證述其到場處理本件事故之情形
    無誤，且有原告重型機車受損照片四張、臺中縣警察局道路交通事故處理當事人
    須知、財團法人仁愛綜合醫院診斷證明書、原告受傷照片二紙、道路交通事故處
    理紀錄登記表、臺中縣警察局道路交通事故調查報告表、被告自小客車車損及原
    告重型機車倒地照片各三紙附於該卷可稽。而依該卷附臺中縣警察局道路交通事
    故調查報告表所載，被告之自小客車與原告之重型機車碰撞後之碎片散落之位置
    有二處，一為中興路二段與德芳南路交叉路口中心處，另一則在前述碎片散落地
    之西方，其中前者碎片較多且密集，因此前者即中興路二段與德芳南路交叉路口
    中心處應為被告自小客車與原告重型機車之撞擊地點，堪以認定。被告之自小客
    車於本件事故發生後，其前方並無任何毀損，而右側前後車門均有刮痕，且於右
    後車門左下方靠近輪胎處，有一凹陷處等情，有前述被告自小客車車損照片三紙
    附於該卷可稽。由此以觀，原告之重型機車顯係擦撞到被告自小客車之右側車門
    ，而非左側車門，亦堪認定。又原告之重型機車與被告之自小客車碰撞前，係在
    中興路二段由北向南往霧峰方向之外側車道上行駛等情，業據原告陳明在卷，而
    原告之重型機車與被告之自小客車碰撞之地點係在中興路二段與德芳南路交叉路
    口中心處，已如前述，足證原告應係見到被告之自小客車突然左轉，而向左閃避
    致擦撞原告之右側車門無誤。而原告重型機車車頭部分，受損並不明顯乙節，業
    據原告於刑事案件原審調查時陳明在卷，並有上開原告重型機車照片三紙附於該
    卷可查。茍被告當時已完成左轉，而原告係繼續直行，因煞車不及，致撞上被告
    之自小客車，則被告之自小客車之受損情形，應係車門凹陷，而不會如上開照片
    所示自右前車門至右後車門均有擦撞所遺刮痕，且被告之重型機車車頭亦應會嚴
    重受損，是被告所辯：已完成左轉後，始遭原告自正面撞上其自小客車云云，顯
    與事實不符。至原告重型機車之車後架雖受損嚴重，然依當時原告與被告行駛之
    方向及撞擊位置觀之，原告之重型機車遭被告之自小客車直接撞擊之位置應無可
    能在車後架，且參諸原告之機車於與被告之自小客車發生擦撞後，原告即人車倒
    地等情，其車後架有可能係因該機車於倒地時，撞擊地面致造成受損，而原告之
    重型機車既因見到被告之自小客車突然左轉，而向左側閃避，是其直接擦撞被告
    之自小客車之處，應係該機車右側而非車後架，臺灣高等法院臺中分院九十一年
    度交上易第一一六八號刑事判決，亦同此認定，有該判決附卷可憑。按汽車在使
    用中加損害於他人者，駕駛人應賠償因此所生之損害，不法侵害他人之身體或健
    康者，對於被害人因此喪失或減少勞動能力或增加生活上之需要時，應負損害賠
    償責任，不法侵害他人之身體、健康者，被害人雖非財產上之損害，亦得請求賠
    償相當之金額，民法第一百九十一條之二、第一百九十三條第一項、第一百九十
    五條第一項前段分別定有明文。被告不法侵害原告等之身體健康，自應負損害賠
    償之責，玆就原告請求被告賠償之金額審究如次。
二、原告主張因左側橈尺骨斷裂及多處顏面撕裂傷等傷害，分別於賴中醫師診所、財
    團法人仁愛綜合醫院診療，共支出四萬二千九百八十一元等情，業據原告提出診
    斷證明書、醫療費收據可佐，復為被告所不爭，自應由被告賠償。
三、原告主張其於車禍前薪資每月約二萬七千元，並提出薪資證明為證，經查該薪資
    證明雖書為二萬五千二百元，惟參酌銓興工業社回復被告打卡薪資紀錄，亦有每
    日九百元之記載（即二十八日乘以九百元為二萬五千二百元，其他金額應屬津貼
    ），而相符合，應可採信，被告空言否認真正，即無理由。原告主張其月薪約為
    二萬七千元，若以每個月平均三十日各九百元計算，自屬有據。惟查原告因車禍
    受有左側橈尺骨斷裂，經手術整復、鋼板內固定，出院後回診效紀錄為癒合良好
    ，此種骨折並不會造成殘廢，在三個月後應可正常活動等情，有財團法人仁愛綜
    合醫院九十一年十一月二十七日仁總字第九一一一○○八一號函可稽，且依參酌
    銓興工業社回復被告打卡薪資紀錄，亦記載其於九十年二月二十四日車禍發生後
    ，於同年六月即回公司上班打卡，薪資與受傷前相同，與前揭財團法人仁愛綜合
    醫院回函在三個月後應可正常活動等情相符，是以原告因車禍治療調養，無法工
    作之期間，即為三個月，則原告得向被告主張工作損失，應以八萬一千元為限，
    逾此部份之請求，不應准許。
四、原告因車禍受有左側橈尺骨斷裂、今以鋼釘輔助，且多處顏面撕裂傷，精神自受
    痛苦，參酌原告現仍就學，有投資一筆，被告家商畢業，現業商，有投資、土地
    、房屋多筆等一切情狀，原告請求精神上損害賠償，於五萬元之限度內為合理，
    逾此數額之請求，為無理由。
五、綜上所述，原告依侵權行為法則，得請求被告賠償十七萬三千九百八十一元（
    42981+81000+50000=173981）。惟按損害之發生或擴大，被害人與有過失者，法
    院得減輕賠償金額，民法第二百十七條第一項定有明文。經查上開車禍發生前，
    原告於過了停止線時即已看到被告，業據原告於本院九十年度交易字第五一九號
    案件自認屬實（參該卷第十一頁），自亦有疏未注意車前狀況隨時採取必要之安
    全措施之過失，臺灣高等法院臺中分院九十一年度交上易第一八四四號判決亦同
    此認定，被告原告自應同負過失之責。爰審酌本件肇事情節，依兩造過失程度，
    減輕被告賠償金額百分之十，即被告應賠償原告十五萬六千五百八十三元（元以
    下四捨五入）。原告請求被告給付上開金額及自起訴狀繕本送達翌日九十一年七
    月九日起至清償日止，按週年利率百分之五計算之利息為有理由，應予准許。逾
    此部份之請求，為無理由，應予駁回。
六、原告陳明願供擔保，聲請宣告假執行，經核其勝訴部份，核無不合，爰酌定相當
    之擔保金額宣告之；其餘假執行之聲請，因訴之駁回而失所附麗，不予准許。
七、據上論結，本件原告之訴為一部有理由，一部無理由，依民事訴訟法第七十九條
    但書、第三百九十條第二項、第三百九十二條，判決如主文。
中      華      民      國    九十二    年      二      月      七      日
                                        臺灣臺中地方法院民事第一庭
~B法      官  陳宗賢
右為正本，係照原本作成。
如不服本判決，應於判決送達後二十日內，向本院提出上訴狀。
中      華      民      國    九十二    年      二      月      七      日
~B法院書記官


司法院資訊處製作；財團法人民間司法改革基金會備份。
